【裁判字號】    96,易,1828
【裁判日期】    970807
【裁判案由】    侵占等
【裁判全文】
臺灣板橋地方法院刑事判決              96年度易字第1828號
公  訴  人  臺灣板橋地方法院檢察署檢察官
被      告  乙○○
            庚○○
共      同
選任辯護人  白德孚律師
上列被告因業務侵占等案件，經檢察官提起公訴（95年度偵字第
14275 號），本院判決如下：
    主  文
乙○○連續意圖為自己不法之所有，而侵占對於業務上所持有之
物，處有期徒刑拾月；減為有期徒刑伍月，如易科罰金，以銀元
佰元即新臺幣玖佰元折算壹日。
庚○○無罪。
    事  實
一、乙○○於民國92年間邀戊○○、壬○○、辛○○、陳淳繡（
    原名丙○○）、丁○○、楊俊宏等人，共同投資成立狄獅耐
    國際事業股份有限公司（址設臺北縣中和市○○路○段228
    號2 樓，下稱迪獅耐公司），經營兒童文教及親子樂園，其
    中戊○○投資新臺幣（下同）450 萬元、壬○○以其胞弟葉
    俊民之名義投資500 萬元、辛○○投資50萬元、丙○○投資
    120 萬元、丁○○投資125 萬元、楊俊宏以其妻呂麗卿之名
    義投資300 萬元，乙○○投資300 萬元，各股東約定由乙○○擔任實際負責人，負責該公司之經營管理，為從事業務之
    人。各股東並自92年9 月1 日起，陸續將投資之款項交付予
    乙○○或匯款至乙○○之臺灣中小企業銀行雙和分行（下稱
    臺灣中小企銀）帳號000-00-000000 號帳戶內。詎乙○○明
    知迪獅耐公司並未支付50萬元之仲介費予其父徐永成，亦未
    僱用「林嘉生」、「杜敬文」為臨時員工，竟意圖為自己不
    法之所有，基於業務侵占及業務登載不實文書之概括犯意，
    於92年12月31日，在其臺北縣中和市○○路163 號6 樓之1
    住處，將迪獅耐公司支出50萬元房租佣金之不實事項，登載
    於其業務上所掌管製作之支出證明單上，復於93年1 月至3
    月間，在其前開住處及迪獅耐公司上開營業處所等地，將迪
    獅耐公司給付93年1 月至3 月之薪資合計167,000 元予「林
    嘉生」、「杜敬文」之不實事項，登載於其業務上製作之迪
    獅耐公司93年1 月至3 月薪資單及93年度薪資明細清冊上，
    而浮報該等費用，並將該等浮報之費用予以侵占入己，再於
    93年7 月9 日，基於行使業務登載不實文書之犯意，將前開
    不實之支出證明單提出向戊○○行使之。嗣經戊○○等股東
    查閱迪獅耐公司之帳目，始悉上情。
二、案經戊○○訴由臺灣板橋地方法院檢察署檢檢察官偵查起訴
    。
    理  由
壹、證據能力部分
    按被告以外之人於審判外之言詞或書面陳述，除法律有規定
    者外，不得作為證據；又被告以外之人於審判外之陳述，雖
    不符合同法第159 條之1 至第159 條之4 之規定，但經當事
    人於審判程序同意作為證據，法院審酌該言詞陳述或書面陳
    述作成時之情況，認為適當者，亦得為證據。當事人、代理
    人或辯護人於法院調查證據時，知有第159 條第1 項不得為
    證據之情形，而未於言詞辯論終結前聲明異議者，視為有前
    項之同意，刑事訴訟法第159 條第1 項、第159 條之5 分別
    定有明文。本判決下列所引用被告乙○○、庚○○以外之人
    於審判外之陳述（包括書面陳述），雖屬傳聞證據，惟公訴
    人、被告及辯護人就該等審判外陳述之證據能力，於本案言
    詞辯論終結前均未聲明異議。本院審酌該等證據資料製作時
    之情況，並無違法不當及證明力明顯過低之瑕疵，亦認為以
    之作為證據應屬適當，揆諸前開規定，認該等證據資料均有
    證據能力。
貳、有罪部分
一、訊據被告乙○○固坦承其與戊○○、壬○○、辛○○、陳淳
    繡、丁○○、楊俊宏等人共同投資成立狄獅耐公司，由其擔
    任實際負責人及賣場經理，且迪獅耐公司之支出證明單及薪
    資明細清冊上，確分別登載支出50萬元之房租佣金及「林嘉
    生」、「杜敬文」93年1 月至3 月之薪資合計167,000 元等
    事實，惟否認有何業務侵占或行使業務登載不實文書之犯行
    ，辯稱：50萬元之房屋仲介費乃給付給伊父親徐永成，因為
    房屋之租金原本是120 餘萬元，伊父親動用朋友關係，將租
    金金額降到50萬元，免租金6 個月，因此伊給伊父親房屋仲
    介費50萬元。杜敬文及林嘉生是公司之臨時工，是伊透過廠
    商找來的，薪水是伊發出的，迪獅耐公司確實有支出該部分
    之薪水等語。
二、經查：
(一)、被告乙○○於92年間邀戊○○、壬○○、辛○○、陳淳繡、
    丁○○、楊俊宏等人共同投資成立狄獅耐公司，由被告乙○○擔任實際負責人，其中戊○○投資450 萬元、壬○○以其
    胞弟葉俊民之名義投資500 萬元、辛○○投資50萬元、丙○○投資120 萬元、丁○○投資125 萬元、楊俊宏以其妻呂麗
    卿之名義投資300 萬元，被告乙○○投資300 萬元，各股東
    並自92年9 月1 日起，陸續將投資之款項交付予被告乙○○
    或匯款至乙○○之前揭臺灣中小企銀帳戶，迪獅耐公司之資
    金係由被告乙○○掌理運用等情，為被告乙○○所不爭執，
    且據證人戊○○、辛○○、陳淳繡、丁○○於本院審理中及
    證人楊俊宏於偵查中到庭具結證述明確，且有被告前揭臺灣
    中小企銀帳戶存摺明細（見95年度偵字第14275 號偵查卷第
    262 頁至第264 頁）、跨行匯款申請書、跨行匯款回單、國
    內匯款回條（見95年度他字第851 號偵查卷第14頁）在卷可
    稽，此部分應堪認定。
(二)、被告乙○○明知迪獅耐公司並未支付50萬元之房屋仲介費予
    其父徐永成，仍於92年12月31日製作不實之支出證明單，將
    該等款項予以侵占入己之犯罪事實部分
 1. 被告乙○○於92年間曾與興業建設股份有限公司（下稱興業
    公司）之業務經理己○接洽，並於92年12月31日代表迪獅耐
    公司與興業公司簽訂租賃合約書，向興業公司承租臺北縣中
    和市○○路○段228 號2 樓、2 樓之1 、2 樓之2 號房屋為
    營業處所，租金為每月50萬元，自簽約日起至93年5 月27日
    為免租金期之事實，業經被告乙○○自承不諱，且有證人己○於本院審理中之證詞及租賃合約書影本1 份在卷可參（同
    上偵字卷第104 頁至第109 頁）。又被告乙○○曾製作迪獅
    耐公司支出50萬元房租佣金之支出證明單，且持以向戊○○
    行使乙節，業經告訴人戊○○於偵查中指述歷歷，復有92年
    12 月31 日支出證明單影本1 紙存卷為據（見同上他字卷第
    45頁）。
 2. 關於迪獅耐公司支出前開50萬元之情形，被告於偵查中原係
    陳稱該筆房屋仲介費用係支付給1 名游姓男子，其後卻又改
    稱乃支付給其父親徐永成，其先後所辯不一，殊難採信。證
    人徐永成於偵查中雖到庭證稱：被告乙○○曾對伊說要為公
    司租一間房子，伊就透過伊朋友即中和市前任副市長劉聰助
    幫忙找興業公司之總經理幫忙。那次伊帶被告乙○○一起去
    找劉聰助，告訴他被告乙○○要承租大潤發的2 樓，劉聰助
    說他跟大潤發之總經理很熟，因此當場打電話給大潤發之總
    經理，告訴對方伊一位好朋友的兒子要租他們2 樓，要求租
    金算少一點，對方總經理就說好，要伊等自己去找他。後來
    被告乙○○就自己去找大潤發的總經理，去了很多次，最後
    談成了，租金1 個月50萬元，伊認為伊帶被告乙○○去找劉
    聰助一次的價值有達到50萬元。伊有收受50萬元之佣金等語
    （見同上偵字卷第363 頁、第364 頁），然證人徐永成為被
    告乙○○之父，誼屬至親，其證詞有無偏頗被告乙○○之虞
    ，本屬可疑。且參以證人劉聰助於偵查中所稱：92年間徐永
    成曾帶被告乙○○到伊中和市副市長辦公室。原本徐永成是
    要找市長，後來市長不在，所以由伊來接待他。徐永成提到
    被告乙○○要在大潤發租房子作幼教生意，問伊熟不熟，那
    時伊和大潤發總經理聶先生很熟，就打電話給聶經理，告訴
    他有位朋友的小孩想在大潤發租屋，希望能幫忙促成此事，
    聶經理說這不是他的權限，他無法直接決定，電話中伊並未
    提到希望租金能壓低一點，被告乙○○父子亦未提到希望價
    錢可降低一點。伊只打這通電話，並將聶經理之電話交給徐
    永成，後續事項伊不清楚等語（見同上偵字卷第375 頁、第
    376 頁），及證人己○於本院審理中所證陳：當時伊擔任興
    業公司之業務經理，興業公司由伊負責與迪獅耐公司洽談訂
    定租約，狄獅耐公司當初是由被告乙○○直接打電話給伊，
    且均由被告乙○○出面與伊洽談，伊未見過徐永成，事前也
    沒有其他人告知伊被告乙○○會來與伊洽租場地，在伊營建
    體系中亦無一位聶總經理。最後洽定之租金為每月50萬元，
    並採包底抽成之方式，係因當時有SARS，房市低迷，狄獅耐
    公司提出這樣的條件，伊就簽請上層，經上層核准而簽約，
    伊無權限決定租金。又商業不動產的免租期是商業慣例，至
    於是3 個月或6 個月，是談的條件，興業公司出租商業不動
    產都會有這樣的條件等情（見本院97年7 月17日審判筆錄）
    ，可知徐永成僅曾帶同被告乙○○前往找當時之中和市市長
    ，然因中和市市長其時不在辦公室，故轉由劉聰助代為接待
    ，並撥打電話予大潤發公司之聶總經理，告知有友人之子欲
    洽租場地乙事，徐永成及劉聰助均未與聶總經理提及降低租
    金事宜，且聶總經理亦未於興業公司任職，並無決定出租房
    屋之權限。再者，事後與興業公司之實際承辦人己○聯絡及
    洽談租金者，均係被告乙○○本人，徐永成並未參與，己○
    亦係依其公司之慣例、當時之市場景氣狀況，經簽准決定租
    金數額，並非因聶總經理或他人之情商而降低租金數額，足
    見被告乙○○辯稱係因其父徐永成動用朋友關係，方將租金
    降至50萬元及免租期6 個月，故其給付徐永成50萬元房屋仲
    介費云云，顯屬事後卸飾之詞，不足採信。
 3. 另證人甲○○於本院審理時到庭具結證陳：伊不清楚迪獅耐
    公司承租臺北縣中和市○○路場地之事，伊係拿到帳目後，
    看到其中之仲介費才知道，伊看到該筆支出時，問被告乙○○是何人拿走的，被告乙○○一直不承認（見本院卷(一)第
    160 頁、第161 頁）；證人壬○○於本院審理中證以：被告
    乙○○先前並未告知伊臺北縣中和市○○路○段228 號2 樓
    之場地是他父親出面找的，伊是到了法庭才知道，被告乙○○亦未提及他父親有出面斡旋，最後幾次開會時，伊追問被
    告乙○○該筆仲介費，他說是透過別人斡旋，所以要付這筆
    仲介費，那時也沒有說到是他父親（見本院卷(一)第139 頁、
    第140 頁）；證人戊○○、陳淳繡、辛○○亦一致證述被告
    乙○○並未告知其等有關房屋仲介費之事，足見被告乙○○
    辯稱其曾跟其他股東說明要請其父親幫忙，並給付其父親佣
    金等語，亦非可取。證人徐永成於偵查中證稱有收取50萬元
    之仲介費用云云，應屬迴護被告乙○○之詞，不足採信。
 4. 綜前，被告乙○○明知迪獅耐公司並未支付50萬元之房屋仲
    介費予其父徐永成，仍於92年12月31日製作不實之支出證明
    單，且無法就該50萬元之流向另為合理之說明，其此部分行
    使業務上登載不實文書及業務侵占之犯行，應可認定。
(三)、被告乙○○於迪獅耐公司93年1 月至3 月薪資單及93年度薪
    資明細清冊上虛列迪獅耐公司支付93年1 月至3 月薪資予「
    杜敬文」、「林嘉生」部分
    被告乙○○對於迪獅耐公司93年1 月至3 月薪資單及93年度
    薪資明細清冊上確有登載支出「杜敬文」、「林嘉生」2 名
    員工93年1 月至3 月薪資合計167,000 元之事實並不否認，
    且有前述薪資單及薪資明細清冊在卷可考（見同上偵字卷第
    48 頁 、第49頁、第249 頁至第251 頁）。被告乙○○雖辯
    稱該2 名員工係其找來之臨時員工，其確有支付前開薪資予
    該2人 等語，然自偵查迄本案審理終結，被告乙○○始終未
    能提出該2 人之相關年籍資料或聯絡方式供檢察官及本院調
    查，亦無法提出「林嘉生」及「杜敬文」2 人具領薪資之憑
    據以佐其說，復未指明任何足資證明該2 人確曾於迪獅耐公
    司任職之證據方法供本院審認，顯與一般負責人雇用員工之
    常情不符。參以證人陳淳繡於本院審理中亦到庭證稱：其自
    93年3 月初至93年9 月中左右，有在迪獅耐公司上班，其不
    認識杜敬文、林嘉生這兩名員工等語（見本院卷(一)第137 頁
    ），被告乙○○空言辯稱其確有支付前開薪資予「杜敬文」
    、「林嘉生」2 人云云，當無從採信。被告此部分之犯罪事
    實，亦屬明確。
三、論罪科刑
(一)、按被告乙○○行為後，刑法業於94年2 月2 日修正公布，並
    自95年7 月1 日起施行。修正後刑法第2 條第1 項：「行為
    後法律有變更者，適用行為時之法律。但行為後之法律有利
    於行為人者，適用最有利於行為人之法律。」之規定，係規
    範行為後法律變更所生新舊法律比較適用之準據法，於新法
    施行後，應適用新法第2 條第1 項之規定，為「從舊從輕」
    之比較。按修正前刑法第33條第5 款規定：「罰金：1 元（
    銀元）以上。」依現行法規所定貨幣單位折算新臺幣條例第
    2 條規定折算為新臺幣後，罰金刑之最低數額為新臺幣3 元
    ；修正後刑法第33條第5 款則規定：「罰金：新臺幣1000
    元以上，以百元計算之。」刑法第336 條、第215 條之規定
    於被告乙○○行為後雖無變更，惟修正後刑法第33條第5 款
    所定罰金刑最低數額，較之修正前提高，自以修正前刑法第
    33條第5 款規定有利於被告。又修正後刑法第55條牽連犯及
    第56條連續犯之規定業經刪除，此刪除雖非屬犯罪構成要件
    之變更，但顯已影響行為人刑罰之法律效果，自屬法律有變
    更，而依新刑法既已刪除牽連犯及連續犯之規定，則被告乙○○所犯上述數行為，應依數罪併罰之規定分論併罰，經比
    較新舊法結果，適用被告之行為時法律即舊刑法論以連續犯
    ，以一罪論，及以牽連犯，從一重罪處斷，較有利於被告乙○○。綜合上述法律修正比較結果，本件應依刑法第2 條第
    1 項前段規定，適用修正前之刑法規定。
(二)、核被告乙○○所為，係犯刑法第336 條第2 項之業務侵占罪
    及刑法第216 條、第215 條之行使業務登載不實文書罪。被
    告先後多次業務侵占及登載業務不實文書之犯行，時間緊接
    ，手法相同，所犯為構成要件相同之罪名，顯係基於概括犯
    意反覆為之，為連續犯，應依修正前刑法第56條規定論以一
    罪，並加重其刑。又其連續登載業務不實文書之低度行為，
    復為行使之高度行為所吸收，不另論罪。其所犯上開連續業
    務侵占及行使業務登載不實文書二罪間，有方法目的之牽連
    關係，依修正前刑法第55條規定，為牽連犯，應從一重之連
    續業務侵占罪處斷。爰審酌被告乙○○之素行、犯罪之動機
    、目的、手段、所生危害程度、侵占之款項數額及犯罪後否
    認犯行之態度等一切情狀，量處如主文所示之刑，以資懲儆
    。
(三)、被告乙○○本件犯罪之時間係在96年4 月24日以前，經核合
    於中華民國九十六年罪犯減刑條例所列減刑條件，應依該條
    例第2 條第1 項第3 款規定，減其宣告刑之2 分之1 ，且依
    同條例第9 條之規定，併諭知減刑後之易科罰金折算標準（
    按修正後刑法第41條第1 項前段規定：「犯最重本刑為5 年
    以下有期徒刑以下之刑之罪，而受6 個月以下有期徒刑或拘
    役之宣告者，得以新臺幣1000元、2000元或3000元折算一日
    ，易科罰金。」，而修正前同條項就易科罰金之折算標準係
    規定：「得以1 元以上3 元以下折算一日，易科罰金」，再
    依修正前罰金罰鍰提高標準條例第2 條之規定，就其原定數
    額提高為100 倍折算1 日，即係以銀元100 元、200 元、
    300 元折算1 日，折算為新臺幣幣值後，則為以新臺幣300
    元、600 元、900 元折算1 日。經比較修正前後之易科罰金
    折算標準，以行為時即修正前之規定較有利於被告乙○○，
    故依刑法第2 條第1 項前段規定，應適用修正前刑法第41條
    第1 項前段及修正前罰金罰鍰提高標準條例第2 條等規定，
    定其減刑後之易科罰金折算標準，附此敘明）。
參、不另為無罪諭知部分
一、公訴意旨另以：被告乙○○向迪獅耐公司之股東承諾於該公
    司開始有盈餘前不支領薪水，詎仍自92年9 月間起，在臺北
    縣中和市○○路163 號6 樓之1 及上開狄獅公司耐營業處等
    地，基於意圖為自己不法所有之概括犯意，連續巧立名目，
    不實將如附表編號1 、2 、5 、6 所示之公司未實際支出之
    事項登載於公司帳冊之支出項下，浮報費用，並將所浮報之
    費用予以侵占入己，因認被告乙○○此部分亦涉犯刑法第
    336 條第2 項之業務侵占罪及同法第216 條、第215 條之業
    務登載不實文書罪嫌。
二、經查：
(一)、附表編號1、5被告乙○○支領薪資部分
  1.被告乙○○自92年8 月至93年8 月，共支領迪獅耐公司薪資
    98萬元，附表編號1 之15萬元與附表編號5 之98萬元乃重複
    計列等情，業據被告乙○○自承在卷，核與證人戊○○於本
    院審理中之證詞相符（見本院卷(一)第101 頁、第102 頁），
    且有迪獅耐公司之薪資明細清冊影本在卷可稽（見同上偵字
    卷第48頁），此部分自屬真實。又前開薪資明細清冊既如實
    登載被告乙○○支領迪獅耐公司前開期間之薪資合計98萬元
    ，被告乙○○此部分當無所謂業務登載不實文書之問題。
  2.被告乙○○於邀約股東投資設立迪獅耐公司前，曾向股東戊○○、辛○○、壬○○、楊俊宏承諾於迪獅耐公司未有盈餘
    前，其不支領薪水乙節，業據證人戊○○、辛○○、壬○○
    、甲○○於本院審理中及證人楊俊宏於偵查中證述一致，足
    徵被告乙○○辯稱其僅曾向戊○○等股東陳稱其於公司未有
    盈餘前不支領獎金，其並未與戊○○等人協議不支領薪水等
    語，固非可採。然迪獅耐公司係由被告乙○○負責籌畫設立
    且擔任實際負責人，此除據被告乙○○供述甚明，亦經證人
    戊○○、辛○○、壬○○、楊俊宏、陳淳繡、丁○○等人證
    述無訛，是被告乙○○支領迪獅耐公司92年8 月至93年8 月
    之薪資，本屬其提供勞務之對價，應屬合理。縱其事前曾向
    其他股東承諾不支領薪水，或其支領薪資之數額未經所有股
    東同意，然其此僅屬其事後毀諾或薪資所得是否允適之問題
    ，應屬民事債務不履行之範疇，尚難逕認其主觀上有何為自
    己不法所有之意圖，其所為尚與業務侵占罪之要件有間。
(二)、附表編號2、6部分
    被告乙○○對於其曾以迪獅耐公司之資金支付附表編號2 、
    6 所示其住處92年10月至93年1 月之電話費合計6502元之事
    實坦承不諱，且有支出證明單2 紙、中華電信股份有限公司
    電信費收據在卷為據（見同上他字卷第39頁、第43頁），然
    其否認有何業務侵占之犯行，辯稱：迪獅耐公司之籌備處係
    設立於其住處，約是在93年農曆年前，公司搬遷至前開中和
    市○○路承租地址，先前要聯絡廠商，均係用其家用電話申
    請等語。查迪獅耐公司於籌備初期，尚無正式之營業處所乙
    節，為股東戊○○、壬○○、辛○○、陳淳繡、丁○○等人
    所是認，則被告乙○○以其住處作為公司之籌備地點，且未
    另行申請公司之電話，而先以其家用電話作為聯絡迪獅耐公
    司籌設事宜之用，經核尚無不當。雖被告乙○○未將其家用
    電話費用究係用於私人或公司事項予以區分，然被告乙○○
    以其住處便宜作為公司之籌備地點，亦使公司撙節房租之支
    出及另行裝設新機之開銷，且衡諸其所支領之上開電話費用
    ，並未明顯超逾合理之限度，則被告乙○○以公司之資金支
    付該等電話費用，亦難逕認有何不法所有意圖。參以證人丁○○於本院審理中證述：伊係純投資迪獅耐公司，但伊認為
    要經營公司總是要去租一個地方，且要申請電話（見本院卷
    (一)第126 頁），證人陳淳繡於本院審理中證以：在公司尚未
    找到營業處之前，被告乙○○住處就是聯絡處，伊對電話費
    部分沒有意見等語，益佐被告乙○○此部分所為，尚與業務
    侵占之犯行有別。又前述支出證明單上所登載迪獅耐公司確
    曾支出附表編號2 、6 所示之電話費之情，既與事實相合，
    被告乙○○此部分並無登載不實文書之情事，復甚顯然。
(三)、綜前，被告乙○○就公訴意旨所指關於附表編號1 、2 、5
    、6 部分之犯罪事實無法證明，惟因公訴意旨認此部分與被
    告乙○○上開經起訴並經論罪科刑部分有連續犯之裁判上一
    罪之關係，爰不另為無罪之諭知。
肆、無罪部分
一、公訴意旨略以：被告庚○○與乙○○為夫妻，於92年間邀戊○○、壬○○、辛○○、丙○○、丁○○、呂麗卿等人共同
    投資成立狄獅耐公司，前開各股東並約定由被告庚○○及乙○○二人負責經營，被告乙○○任實際負責人兼賣場經理，
    被告庚○○則負責公司財務之管理，且被告乙○○夫婦承諾
    於公司開始有盈餘之前不支領薪水，各股東乃自92年9 月1
    日起陸續匯款至被告乙○○之前揭臺灣中小企銀雙和分行帳
    戶。詎被告庚○○自92年9 月間起，於臺北縣中和市○○路
    163 號6 樓之1 住處及前開狄獅耐公司營業處所，與被告乙○○共同基於意圖為自己不法所有之概括犯意，連續巧立名
    目，不實將如附表所示之公司未實際支出之事項登載於公司
    帳冊之支出項下，浮報費用，並將所浮報之費用予以侵占入
    己，因認被告庚○○亦共同涉犯刑法第336 條第2 項之業務
    侵占罪嫌、同法第216 條、第215 條之行使業務登載不實文
    書罪嫌等語。
二、按犯罪事實應依證據認定之，無證據不得認定犯罪事實；不
    能證明被告犯罪者，應諭知無罪之判決，刑事訴訟法第154
    條第2 項、第301 條第1 項分別定有明文。又依刑事訴訟法
    第161 條第1 項之規定，檢察官對於起訴之犯罪事實，應負
    提出證據及說服之實質舉證責任。倘其所提出之證據，不足
    為被告有罪之積極證明，或其指出證明之方法，無從說服法
    院以形成被告有罪之心證，基於無罪推定之原則，自應為被
    告無罪判決之諭知（最高法院92年台上字第128 號判例意旨
    參照）。
三、訊據被告庚○○堅決否認有何業務侵占或行使業務登載不實
    文書之犯行，辯稱：迪獅耐公司係由被告乙○○經營管理，
    其並未參與該公司之經營，當時其在亞歷山大股份有限公司
    公司之中和店任職，工作很忙。因為迪獅耐公司就在其工作
    地點附近，小孩也在那裡，所以其有時會去迪獅耐公司之辦
    公室。迪獅耐公司之支出證明單上雖然有其簽名，但此僅係
    被告乙○○請其幫忙填寫，其並未經手款項等語。
四、經查：
(一)、被告庚○○於92、93年間係於亞歷山大股份有限公司任職，
    ，並未領取迪獅耐公司薪資之事實，有被告庚○○之名片1
    張、92及93年度綜合所得稅各類所得資料清單各1 紙在卷可
    稽（見本院卷(一)第54頁至第56頁）。證人陳淳繡於本院審理
    中亦到庭證述：伊於93年3 月至93年9 月中在迪獅耐公司上
    班，該段期間伊並未見過被告庚○○到迪獅耐公司上班，但
    是她有常去，有時去接小孩，有時去找老公等語（見本院卷
    (一)第136 頁），證人丁○○證述：其不知道被告庚○○有在
    迪獅耐公司任職（見本院卷(一)第127 頁），堪認被告庚○○
    所辯上情，應屬有據。
(二)、證人戊○○於本院審理中固證稱：被告庚○○是負責公司之
    帳務，有經手帳目；被告辛○○證述：伊有去公司看帳目，
    公司之帳都是被告庚○○在做的，伊沒有問被告庚○○帳目
    是否她所做，但帳簿都是被告庚○○拿出來的；證人壬○○
    證陳：據伊的認知，迪獅耐公司成立前後之帳冊均係由被告
    庚○○所做，這是她先生的事業，她會盡全力幫忙；證人甲○○證稱：先前伊一直認定被告庚○○是公司之會計，因為
    帳冊裡有被告庚○○的簽名，且被告乙○○的辦公桌旁有被
    告庚○○的辦公桌等語。惟證人戊○○、辛○○、壬○○、
    甲○○均為迪獅耐公司之股東，並未實際參與公司之經營，
    其等一致證述迪獅耐公司之帳目係由被告庚○○掌理，無非
    係因迪獅耐公司之支出證明單上有被告庚○○之簽名及被告
    庚○○曾將迪獅耐公司之帳冊交付其等觀覽。參據被告庚○○與被告乙○○為夫妻，有被告庚○○之個人基本資料在卷
    可查，且被告庚○○並未支領迪獅耐公司之薪資，另有自己
    之工作，已如前述；衡諸現今社會雙薪夫妻各有自己之事業
    ，雖於工作瑣事上相互支援，然未實際參與對方事業經營或
    介入對方實質工作內容之情形，所在多有，被告庚○○辯陳
    其僅係代被告乙○○填寫支出證明單，金額均為被告乙○○
    告知，其並未參與迪獅耐公司之經營，帳冊亦僅係其代為交
    付股東閱覽等語，尚與常情無悖。況公訴意旨係認被告庚○○就附表所示之費用與被告乙○○有業務侵占及行使業務登
    載不實文書之犯意聯絡，惟就附表編號1 、2 、5 、6 部分
    ，被告乙○○之犯罪已屬不能證明，業經本院詳述如前；觀
    以卷附「杜敬文」、「林嘉生」之薪資單及薪資明細清冊上
    ，俱無被告庚○○之簽名，公訴人未提出其他積極證據證明
    被告庚○○就此部分有何業務侵占或登載不實文書之客觀犯
    行或主觀犯意，自難遽入被告庚○○於罪。另前述附表編號
    3 房屋仲介費用之支出證明單上雖有被告庚○○之簽名，然
    關於迪獅耐公司洽商承租場地之過程，均係由被告乙○○一
    人處理，被告庚○○並未參與乙節，亦於前敘，被告庚○○
    辯稱其對於房屋仲介費實際支出之情形並不知情，僅係代被
    告乙○○填寫金額等語，當有可能，尚難僅憑該紙支出證明
    單上有被告庚○○之簽名，率謂被告庚○○有業務侵占及登
    載不實文書之犯意。
五、綜上所述，公訴人所舉事證，無從說服本院形成被告庚○○
    有罪之心證，揆諸前揭說明，自應為其無罪之諭知，以昭審
    慎。
據上論斷，應依刑事訴訟法第299 條第1 項前段、第301 條第1
項前段，刑法第2 條第1 項前段、第56條（修正前）、第216 條
、第215 條、第336 條第2 項、第55條（修正前）、第41條第1
項前段（修正前），刑法施行法第1 條之1 第1 項、第2 項前段
，中華民國九十六年罪犯減刑條例第2 條第1 項第3 款、第7 條
、第9 條，修正前罰金罰鍰提高標準條例第2 條，現行法規貨幣
單位折算新臺幣條例第2 條，判判決如主文。
本案經檢察官林俊峰到庭執行職務。
中    華    民    國    97    年    8     月    7     日
                  刑事第七庭  審判長法  官  胡堅勤
                                    法  官  李君豪
                                    法  官  吳佳穎
以上正本證明與原本無異。
如不服本判決應於送達後10日內向本院提出上訴狀。
                                    書記官  陳香君
中    華    民    國    97    年    8     月    8     日
附錄本案論罪科刑法條全文：
中華民國刑法第336條（公務公益侵占罪、業務侵占罪）
對於公務上或因公益所持有之物，犯前條第1 項之罪者，處1 年
以上7 年以下有期徒刑，得併科5000元以下罰金。
對於業務上所持有之物，犯前條第1 項之罪者，處6 月以上5 年
以下有期徒刑，得併科3000元以下罰金。
前2 項之未遂犯罰之。
中華民國刑法第215條
（業務上文書登載不實罪）
從事業務之人，明知為不實之事項，而登載於其業務上作成之文
書，足以生損害於公眾或他人者，處3 年以下有期徒刑、拘役或
5 百元以下罰金。
中華民國刑法第216條
（行使偽造變造或登載不實之文書罪）
行使第210 條至第215 條之文書者，依偽造、變造文書或登載不
實事項或使登載不實事項之規定處斷。
附表：
┌──┬────────┬────────┬────────┐
│編號│    時   間     │   項     目    │  金     額     │
├──┼────────┼────────┼────────┤
│ 1. │92年11月5日     │被告乙○○92年8 │15萬元          │
│    │                │、9 、10月之薪資│                │
├──┼────────┼────────┼────────┤
│ 2. │92年11月30日    │被告乙○○、楊淑│4764元          │
│    │                │寶92年10月、11月│                │
│    │                │家用電話之收據（│                │
│    │                │00000000、294300│                │
│    │                │06）            │                │
├──┼────────┼────────┼────────┤
│ 3. │92年12月31日    │租屋仲介費      │50萬元          │
├──┼────────┼────────┼────────┤
│ 4. │93年1月至3月    │林敬文、林嘉生之│167,000元       │
│    │                │薪資            │                │
├──┼────────┼────────┼────────┤
│ 5. │93年1月至7月    │被告乙○○93年1 │98萬元          │
│    │                │月至7 月之薪資  │                │
├──┼────────┼────────┼────────┤
│ 6. │93年1月31日     │被告乙○○、楊淑│1738元          │
│    │                │寶93年1 月家用電│                │
│    │                │話費之收據（2943│                │
│    │                │0366）          │                │
└──┴────────┴────────┴────────┘


司法院資訊處製作；財團法人民間司法改革基金會備份。
